臺灣台南地方法院民事判決　九十一年度訴字第一○三八號
　　原　　　告　甲○○
　　被　　　告　乙○○
右當事人間請求侵權行為損害賠償事件，本院判決如左：
    主    文
被告應給付原告新台幣壹萬陸仟捌佰壹拾陸元，及自民國九十年十月二十六日起至清
償日止，按週年利率百分之五計算之利息。
原告其餘之訴駁回。
訴訟費用由被告負擔十分之一，餘由原告負擔。
本判決第一項於原告以新台幣陸仟元供擔保後，得為假執行；但被告如於假執行程序
實施前，以新台幣壹萬陸仟捌佰壹拾陸元為原告供擔保後，得免為假執行。
原告其餘假執行之聲請駁回。
    事實及理由
一、原告部分：
（一）聲明：求為判決：告應賠償原告新台幣（下同）九十八萬三千七百四十元及自
      起訴狀繕本送達之翌日起至清償日止按週年利率百分之五計算之利息。並陳明
      願供擔保，請准宣告假執行。
（二）陳述：
　　(1)被告於民國（下同）九十年四月十七日下午五時十分許，駕駛車號ＴＭ－六０
      六一號自用小客車，沿台南市○○路由西向東方向行駛，途經該路與育德路交
      岔路口，應注意車輛行駛時，駕駛人應減速慢行，注意車前狀況，隨時採取必
      要之安全措施及車輛行至無號誌之交叉路口，應減速慢行且依當時情形，又無
      不能注意之情事，竟疏於注意車前狀況，及減速慢行，遂於通過上開路口時撞
      擊原告甲○○（駕駛車號ＶＩＴ－二五六號輕型機車），致甲○○人車倒地後
      ，受有頭部外傷，後腦頭皮撕裂傷及下背部挫傷等傷害。被告確實超行駛，竟
      於警訊時謊稱：「伊作煞車，仍被機車撞到，有看到對方車，距我約五公尺，
      車速約三十公里」，當時現場有目擊證人唐曉婷（電話0000000000
      ）願意出庭作證被告確是超速行駛，且在撞擊後拖行一段距離後自小客車才停
      住，可見被告完全是在推諉肇事責任，故意說謊卸責。
　　(2)原告受傷後於民國九十年四月十七日送往奇美醫學中心急診治療直至現今仍在
      門診追蹤治療，被告迄今仍未賠償原告任何損害，爰依法提起附民事訴訟，按
      因故意或過失，不法侵害他人權利者，負損害賠償責任，又不法侵害他人之身
      體或健康者，對於被害人因此喪失或減少勞動力或增加生活上需要者，應負損
      害賠償責任，且不法侵害他人之身體或健康者，被害人雖非財產上之損害，亦
      得請求賠償相當之金額，民法第一百八十四條第一項前段，第一百九十三條第
      一項，第一百九十五條第一項分別定有明文，原告本於侵權行損害賠償之法律
      關係，請求被告應賠償原告下列損害合計為新台幣九十八萬三千七百四十元。
　　醫療費用：新台幣六仟一百四十元：有該院收費收據八紙可稽。
　　看護費用新台幣三萬三千六百元：原告因受傷嚴重，無法行動，需人攙扶照料
      看護，自九十年四月十七日起至四月三十日止計十四天，由家屬日夜照顧，倍
      極艱辛，蓋被害人因受傷，而由親屬或配偶代為照顧生活起居，固係出於親情
　　　之故，但親屬看護所支出之勞力，並非不能評價為金錢，此種親屬基於身分關
　　　係之恩惠，自不能加惠於加害人，應衡量比照僱用他人看護之情形認為被害人
　　　受有相當親屬看護費用之損害，得向加害人請求，參以現時一般國內家庭僱用
　　　看護之支出一小時約一百元，每日二十四小時即為每日二千四百元，看護費即
　　　為三萬三千六百元。
　　後續醫療費用新台幣十萬元：原告因本件車禍，受有頭部外傷，後腦皮七．五
      公分撕裂傷，縫合左膝擦傷，下背部挫傷，頭暈等之遺症需要持續復健治療，
      是以原告據以請求被告應預付本項必要之後續醫療復健費用徇屬正當。
　　減少勞動力之損害新台幣三十二萬四仟元，原告任職於鑫利成工業有限公司（
      地址：台南市○○區○○路四段三九０巷九二號一樓，電話00－00000
      00）薪資每月為新台幣二萬七仟元，因本件車禍致身體行動不便，且被告與
      原告之雇主是熟識之朋友，因此原告遭到雇主解僱受有勞動力之損害，請求自
      民國九十年四月十七日起至民國九十一年四月十六日止有十二月之薪資損害占
      台幣三十二萬四仟元。
　　精神慰藉金請求新台幣五十萬元，原告之身體受傷嚴重，精神肉體所受痛苦甚
      大，又此次車禍遭到被告的傷害，甚至遭被告的友人即僱主無端解僱，心理上
      精上及肉體上都有難以彌補的創傷，故請求賠償非財產上損害金額新台幣五十
      萬元。
　　原告遭被告撞傷後，竟然被竊不知去向，該輛機車價值新台幣貳萬元，理應由
　　　被告負損害賠償責任。
　　(3)原告本於侵權行為之損害賠償請求權，請求被告賠償原告新台幣九十八萬三仟
      七佰四十元及自起訴狀繕本送達被告之翌日起至清償日止按週年利率百分之五
      計算之遲延利息。
（三）證據：提出診斷書一紙、奇美醫學中心數據八紙等為憑。
二、被告部分：
（一）聲明：求為判決：原告之訴及假執行之聲請均駁回。並陳明如受不利之判決，
      願供擔保請准宣告免為假執行。
（二）陳述：
　　(1)被告於九十年四月十七日十七時十分許，駕自用小客車，沿台南市○○路由北
      向南行使，原告竟於起訴狀之事實及理由項下，泛指被告沿育成路由西向東行
      駛，與事實不符。
　　(2)經查原告之請求權並不存在：
　　原告所受傷害為頭部外傷、後腦頭皮撕裂傷、左膝擦傷、下背部挫傷等，請求
      醫療費用六千一百四十元，但按原告提出之奇美醫院收據所載，實際使用於藥
      劑費只有四月二十日一百五十六元及五月四日一百八十六元，其餘為號費、診
      察費及放射線檢查三千八百元，原告是否有濫用醫療資源，尚有疑問，有查究
      其醫療病歷之必要，尤其七月七日奇美醫院之收費收據有一百元為證明書費，
      並非治療傷害所必要之支出，依法不得請求。
　　原告所受傷害，並非腿折或手傷，其起居、飲食及日常生活均無須他人扶持，
      原告請求三萬三千六百元之看護費用，與法不合；尤其原告所請求為親屬看護
      費用，更於法不合，有五十八年台上字第一六０號、一二六九號及五十九年台
      上字第七六七號判例可參。
　　按奇美醫學中心診斷證明書醫師囑言欄記載：「病患於四月十七日至本院急診
      求治，於四月二十日及二十五日門診追縱治療」等情，足證原告受傷均己痊癒
      ，並無後續醫療費用之必要，原告請求後續醫療費用十萬元，於法不合。
    原告受既屬頭部挫傷、後腦碩皮撕裂傷、左膝擦傷、下背部挫傷，痊癒後並不
      影響其謀生能力或工作能力，如一時不能工作所受財產上之損害，尚不能作為
      減少勞動能力之依據，況且原告肇事後，主動向雇主即鑫利成工業有限公司辭
      職，事實有該公司負人黃義勝可證，原告並非因車禍遭雇主解僱，退步言之，
      果如原告所主張遭受雇主解僱，亦與減少勞動能力之損害無關，原告請求三十
      二萬四千元之減少勞動能力之損害，於法無據。
    精神慰藉金之賠償，以精神上受有痛苦為必要，原告所受既屬皮肉之傷，精神
      上不可能受有痛苦之損害，原告竟鉅額索賠精神慰藉金五十萬元，實在過於離
      譜；況原告頭部外傷等，係因其騎機車蛇行飆車、未戴安全帽所致，原告素戴
      安全帽之習慣，可請前雇主作證，原告於本件事故發生時未戴安全帽，有被告
      同車之兒子謝有進及當時駕駛小貨車跟隨在被告車後之被告丈夫謝國診之同工
      陳伯錕當場目睹。
    原告肇事後受傷，並未住院治療，其於台南市警察局交通隊處理肇事現場後，
      不將其肇事機車移置自己保管而失竊，應與肇事責任之損害賠償無關，按損害
      賠償以回復原狀為原則，金錢賠償為例外，原告竟將失竊之機車請賠償，顯於
      法不合。
　　(3)被告駕車沿台南市○○路由北向行駛，已完成通過育德路與育成路交岔路口，
      竟無端遭原告駕駛因違規被扣留車牌之未懸車牌之機車蛇行飆車撞擊被告車右
      前車門、右前葉子板、右前側保險桿、右前側方向燈、前擋風玻璃，被告共支
      付汽車修理費四萬二千八百五十二元，應予抵銷。
    (4)本件肇事係原告於被告完成通過育德路與育成路交岔路口時，突因原告騎機車
      蛇行超速飆車，強行繞過被告車前，事出過於突然，被告實難片面防範。
（三）證據：提出客戶維修紀錄表一份為憑。
三、本件原告請求被告賠償其因車禍所受之損害金，計有醫藥費用六千一百四十元、
    看護費用三萬三千六百元、後續醫療費用十萬元、減少勞動能力損失三十二萬四
    千元、精神慰撫金五十萬元、機車遺失損失價值二萬元等項，共計九十八萬三千
    七百四十元。被告則以前詞置辯，是本件兩造爭點整理所得為：(1)本件車禍肇事
    責任歸屬；(2)原告主張受損害之項目及其得請求之金額；(3)被告得主張抵銷之金
    額等項。
四、兩造車禍肇事責任分擔比例：查本件車禍發生地點，被告自小客車行駛之方向係
    相對幹線道（道路近路口處標示”慢”），原告機車行駛方向係支線道（道路近
    路口處標示”停”），依警繪肇事現場圖，原告方向並無煞車痕，原告警訊自承
    機車時速六十公里，顯見原告在本件車禍中，具有超速行駛，且近路口處未依規
    定暫停再開之過失，為本件車禍之肇事主因，而被告雖有煞車，惟其煞車痕右前
    輪長達七點四公尺，左前輪長達六點二公尺，顯見被告行經無號誌交岔路口時，
    未依規定減速慢行，小心通過之規定，其有過失應無疑義，為本件車禍之次要過
    失，而本件車禍先後送由台灣省台南市交通事故鑑定委員會及台灣省車輛行車事
    故覆鑑定委員會鑑定結果，亦均同此結果，益足確認原告本身對本次車禍之發生
    ，應負主要過失責任，被告應負次要過失責任；且依原告受傷之內容觀之，其頭
    部受有外傷，後腦頭皮七點五公分撕裂傷，再輔以現場照片並未看見有何安全帽
    ，警繪肇事現場圖亦無標示安全帽等情，堪認被告抗辯原告未依規定配戴安全帽
    ，致本件車禍發生時，頭部未能受到安全帽之防護，造成原告除受有左膝擦傷及
    下背部挫傷外，另受有頭部外傷及後腦頭皮七點五公分撕裂傷之傷害，是本院認
    本件車禍之肇事責任比例，應另由原告自已負擔百分之七十，由被告負擔百分之
    三十為合理。
五、關於原告主張受損害之項目及其得請求之金額部分：
（一）醫藥費用六千一百四十元部分，業據原告提出奇美醫學中心出具之收據為證，
      被告對該些收據及數額並不爭執，惟另抗辯其中掛號費、診察費及放射線檢查
      三千八百元，有濫用醫療資源之虞，另有一百元係支出證明書費，非治療傷害
      所必要之支出等語。惟依原告所受傷害情況，頭部外傷及後腦頭皮七點五公分
      撕裂傷等二部分觀之，堪認原告之頭部已因本件車禍而遭受撞擊，力道非微，
      是原告於車禍發生之翌日（九十年四月十八日）接受放射線檢查，依此受傷程
      度，應有其必要；被告空言臆測原告有濫用醫療資源之嫌云云，核屬無憑。另
      關於證明書費一百元部分，無論原告係要請領保險給付之用，抑做為刑事告訴
      或民事請求損害賠償之證據等等，均非原告車禍受傷必要支出之費用，被告抗
      辯此一百元不得列為損害賠償請求之數額，尚無不合，應自原告主張之金額中
      剔除，是原告本件車禍得主張之醫藥費用計為六千零四十元。
（二）看護費用三萬三千六百元部分：原告主張其因本件車禍受傷，有十四日之期間
      無法行動，由其家人負責日夜攙扶照料看護，以每日二千四百元計，十四日共
      計三萬三千六百元。惟此部分為被告所否認，辯稱被告本件車禍非造成腿折或
      手傷，起居、飲食及日常生活均無須他人扶持等語。惟依原告所提診斷證明書
      所載，其確無腿折或手傷或其他足以造成無法自理生活之傷害，除外原告亦未
      能提出醫師之證明或其他證據，證明其確須有僱用看護之必要，其上揭主張自
      屬無據。又縱原告確實須要僱人二十四小時看護，亦非得由原告主張侵權行為
      損害賠償所得請求，因原告本人並未因需要看護而支出費用，造成損害，是原
      告此部分看護費用三萬三千六百元之主張為無理由。
（三）後續醫療費用十萬元部分：原告雖主張其因本件車禍，因有後遺症而需要後續
      醫療，主張後續醫療費用十萬元云云，惟並未提出任何證據證明原告確有後續
      醫療之必要，其費用需要十萬元之事實，且為被告所否認，是此部分之主張亦
      乏依據，不足採信。
（四）減少勞動能力損失三十二萬四千元部分：原告主張其因車禍而遭雇主解僱，因
      其雇主係被告之朋友，將其遭受解僱所受自九十年四月十七日至九十一年六月
      十六日止之薪資損失，請求被告賠償等語，此項主張亦為被告所否認。查原告
      非但未能舉證證明其雇主與被告有何朋友關係，其前揭主張已嫌無據外，另縱
      其雇主將其解雇不合勞動基準法令之規定，原告應另循管道向其雇主請求其權
      益，當無要轉嫁被告賠償之理，原告此部分之主張亦不可採。
（五）精神慰撫金五十萬元部分：按「不法侵害他人之身體、健康、名譽、自由、信
      用、隱私、貞操，或不法侵害其他人格法益而情節重大者，被害人雖非財產上
      之損害，亦得請求賠償相當之金額。其名譽被侵害者，並得請求回復名譽之適
      當處分。」民法第一百九十五條第一項定有明文。原告因本件車禍，致其身體
      多處受傷，原告主張其心理上、精神上及肉體上都有難以彌補的創傷，受有非
      財產上之損害，固非無據，惟其請求精神上損害賠償之金額為五十萬元，依原
      告所提診斷證明書所載受傷內容：「頭部外傷，後腦頭皮撕裂傷及下背部挫傷
      」觀之，被告抗辯原告請求之金額五十萬元太高等語，尚非無由。查兩造在肇
      事地點未有標誌之十字路口，原告原應停車看清左右無來車後再開，被告原告
      減速慢行小心通過，乃兩造均未遵規定而肇事，原告騎乘機車與被告所駕自小
      客車相撞，原告遭受皮肉傷外，更傷及頭部，因後腦頭部七點五公分撕裂傷，
      雖經縫合，仍留下疤痕，影響其外觀，再參酌兩造之經濟水平、年齡、家庭等
      因素綜合觀之，本院認原告主張之精神上損害賠償，應以十五萬元計算為屬合
      理，逾此部分數額之主張，並無依據。
（六）關於機車遺失求償二萬元部分：按原告主張其所騎乘之ＶＩＴ－二五六號機車
      ，在車禍發生後，被竊不知去向，其價值二萬元亦應由被告負責等語，惟為被
      告所否認，查原告上揭機車為何有二萬元之價值，原告既未說明，亦未提出證
      據，已嫌無憑，況原告在本件車禍發生後，雖因受傷而送奇美醫院急診治療，
      惟當天即回家休養，原告應有時間親自或囑託他人將該肇事後之機車取回，乃
      原告並未為此，造成其機車被竊，應屬自己之疏失，並無可歸責於被告之情事
      ，是原告主張此二萬元之機車價值，亦列為本件車禍之損害，自屬無憑。
（七）綜上各點所陳，本件原告所得主張受損害之金額，僅醫藥費用六千零四十元，
　　　精神上慰撫金十五萬元，總計十五萬六千零四十元，被告應負百分之三十肇事
　　　責任，即四萬六千八百十二元，其餘百分之七十比例，應由原告自行負責。
六、本件依上所陳，原告雖得向被告請求賠償四萬六千八百十二元，惟被告另主張以
    汽車修理費用四萬二千八百五十二元予以抵銷，業據其提出維修記錄表二紙為憑
    ，而原告對上開維修記錄表並無提出異議，堪認被告上揭汽車修復費用為可採。
    依本件車禍原告應負百分之七十之肇事責任比例，則被告就汽車修理費用得向原
    告請求賠償二萬九千九百九十六元。兩造因本件車禍而互負債務，且經互相起訴
    請求及為抵銷之表示而均屆清償期，符合抵銷之要件，經被告為抵銷之表示後，
    則原告所得對被告請求之數額為四萬六千八百十二元減去二萬九千九百九十六元
　　，剩餘一萬六千八百十六元，是原告關於本件車禍所受之損害，其請求之數額在
　　一萬六千八百十六元之數額，及自起訴狀送達被告之翌日（九十年十月二十六日
　　）起至清償日止之法定遲延利息，為有理由，其超過此部分之請求，並無依據，
　　為無理由，應予駁回。
七、兩造均陳明願供擔保，請求准為假執行及免為假執行之宣告，就原告勝訴部分，
    均無不合，爰分別酌定相當之金額宣告之；另原告敗訴部分，其假執行之聲請亦
    失所附麗，應併予駁回。
八、因本案事證已臻明確，兩造其餘主張陳述及所提之證據，均毋庸再予審酌，附此
    敘明。
九、據上論結：本件原告之訴為一部有理由、一部無理由，並依民事訴訟法第七十九
    條但書、第三百九十條第二項、第三百九十二條，判決如主文。
中　　　華　　　民　　　國　　九十一　　年　　　九　　　月　　二十五　　日
　                            臺灣台南地方法院民事第二庭
~B法　　　官　王　國　忠
右為正本係照原本作成
如對本判決不服，須於判決送達後二十日內向本院提出上訴狀。
中　　　華　　　民　　　國　　九十一　　年　　　九　　　月　　三十　　　日
~B法院書記官　陳　富　賓
